【裁判字號】    95,家上,31
【裁判日期】    950728
【裁判案由】    離婚
【裁判全文】
臺灣高等法院高雄分院民事判決        95年度家上字第31號
上  訴  人  甲○○
訴 訟代理人 林敏澤律
訴訟代理人  盧惠珍律師
訴訟代理人  陳慧敏律師
複代理人    許淑清律師
被上訴人    乙○○
上列當事人間因離婚事件，對於民國95年2 月27日臺灣高雄地方
法院94年度婚字第1709號第一審判決提起上訴，本院95年7 月19
日辯論終結，茲判決如下：
    主  文
上訴駁回。
第二審訴訟費用由上訴人負擔。
    事實及理由
一、上訴人主張：兩造於民國77年4 月7 日結婚，婚後育有3 子
    ，然兩造個性、興趣及生活習慣不同，感情不睦，近幾年兩
    造經常爭吵，被上訴人常以不堪言語辱罵上訴人。且被上訴
    人自93年初起，屢於夫妻口角後，離家外出3 至6 個月始返
    家，被上訴人更自94年8 、9 月起，未在家中過夜，僅回家
    探視兒子，甚於94年12月間自行搬離兩造共同住所。被上訴
    人經常幻想家中有鬼，將裝璜拆除，將結婚證書上兩造名字
    數次塗改，並將結婚戒指典當。上訴人於95年4 月19日因跌
    倒受傷住院，被上訴人從未探視。兩造已無夫妻之實，婚姻
    顯然已經破裂而難以維持，爰依民法第1052條第2 項之規定
    ，請求判決離婚。
二、被上訴人則抗辯：伊未以不堪言語辱罵上訴人，或經常無故
    離家，因上訴人提出離婚訴訟，伊乃暫住在外，但亦會回兩
    造共同住所，又因被上訴人欲照顧父親，偶住台中娘家，兩
    造並未分居2 年多。因家中裝潢長白蟻，乃予拆除，並非幻
    想家中有鬼，迷信風水。伊並未將結婚戒指點當，而係不慎
    遺失。上訴人於訴訟中尚毆打被上訴人。上訴人跌傷當天，
    伊送上訴人至醫院，惟上訴人叫伊離開。又夫妻性生活之次
    數頻繁與否，與婚姻品質良窳並無直接關聯。
三、原審為上訴人敗訴之判決，上訴人提起上訴，於本院聲明：
    （一）原判決廢棄。（二）准上訴人與被上訴人離婚。被上
    訴人於本院聲明：上訴駁回。
四、兩造於77年4 月7 日結婚，婚後育有3 子即王敦民（77年7
    月8 日生）、王富民（78 年11 月4 日生）及王博民（79年
    11月21日生），現兩造婚姻關係存續中等情，有戶籍謄本為
    證，且兩造不爭執，自屬可採
五、按有民法第1052條第1 項以外之重大事由，難以維持婚姻者
    ，夫妻之一方得請求離婚。但其事由應由夫妻之一方負責者
    ，僅他方得請求離婚。民法第1052條第2 項定有明文。而是
    否有難以維持婚姻之重大事由，判斷標準為婚姻是否已生破
    綻而無回復之希望，不可由配偶之一方已喪失維持婚姻意欲
    之主觀面加以認定，應依客觀的標準，即難以維持婚姻之事
    實，是否已達於倘處於同一境況，任何人均將喪失維持婚姻
    希望之程度為依據。 經查：
（一）上訴人主張近幾年兩造經常發生爭吵，被上訴人常以不堪
      言語辱罵上訴人一節，為被上訴人否認，上訴人固提出錄
      音帶1捲及譯文1紙為證（證物袋內及原審卷第31至36頁）
      ，而上訴人自承：所提之錄音帶是85年3、4月間所錄製，
      ，1次是被上訴人與被上訴人之母間之對話、1次是兩造間
      之對話、1 次是被上訴人與被上訴人朋友之對話，當時上
      訴人對被上訴人仍有感情，（原審卷第29頁、本院卷第39
      頁），足見該錄音帶譯文之內容，縱令屬實，亦屬10年前
      之往事，且僅係兩造間1次之對話，無法證明近幾年來被
      上訴人經常以不堪言語辱罵上訴人，且已達難以共同生活
      之程度。況證人即兩造長子王敦民證述：伊未曾聽到被上
      訴人用難聽的話辱罵上訴人（原審卷第28頁），上訴人復
      未能舉證證明被上訴人經常以不堪言語辱罵上訴人，其此
      部分之主張，自不足採。
（二）上訴人又主張：被上訴人自93年初起，屢於夫妻口角後，
      外出3 至6 個始返家，復自94年8 、9 月起即未在家中過
      夜，僅回家探視兒子，並自94年12月起間自行搬離兩造同
      居之住所。被上訴人則抗辯：伊並未無故離家，因上訴人
      對被上訴人提起離婚訴訟，伊才搬至興中路之房子，但仍
      往返於興中路房子與共同住所，原審判決後，伊又搬回共
      同住所，但上訴人於訴訟期間經常毆打被上訴人，又因上
      訴人之父車禍受傷，伊回台中娘家探視。並提出診斷證明
      書、家庭暴力案件調查紀錄表（本院卷第49、50、68頁）
      為證。查：而證人即上訴人之母親王陳阿煥固證述：被上
      訴人對小孩沒有照顧也沒有愛心，常常外出不回家，出去
      哪裡伊均不知道，因為小孩都是伊照顧（原審卷第21、22
      頁），惟證人既證述僅與兩造於新婚後2、3年同住，無法
      證明上訴人自93年初起經常無故離家不歸，況王陳阿煥為
      上訴人之母親，為上訴人之至親，其證言難免偏頗，上開
      證言自不足採。據證人王敦民證述：被上訴人有搬至興中
      路住處，但被上訴人未搬離共同住所，被上訴人來來去去
      ，因為伊外公身體不好，被上訴人回去照顧他，所以被上
      訴人偶住台中娘家，被上訴人有無負氣離家伊也不知道（
      原審卷第28頁），且上訴人自承：被上訴人前後2年來來
      去去，有時住家中，有時沒有回來住（本院卷第40頁），
      核與被上訴人之抗辯相符，參以上開診斷證明書、家庭暴
      力案件調查紀錄表，堪認被上訴人所辯為可採。上訴人未
      能舉證證明被上訴人經常於爭吵後無故離家且兩造已分居
      2年，此部分之主張，並不足採。
（三）上訴人再主張：被上訴人經常幻想家中有鬼，將房屋裝璜
      拆除，令上訴人不堪其擾云云，雖提出錄音帶及其譯文、
      照片為證（原審卷第24頁、第32本院卷第46至48頁），被
      上訴人否認錄音帶及其譯文內容之真正。且證人王敦民證
      述：照片所示處所為家中主臥室，是被上訴人拆的，伊不
      知道被上訴人為何拆除（原審卷第29頁），足認被上訴人
      確有拆除住處主臥房裝璜之行為。唯上訴人就錄音帶及其
      譯文內容之真正、被上訴人係因幻想有鬼而拆除裝璜、其
      迷信及拆除之頻率已達影響居家安全、無法維持婚姻之程
      度一節，均未提出其他事證證明，自難僅以被上訴人上開
      拆除裝璜之行為，認為在客觀上已達於動搖夫妻共同生活
      而喪失維持婚姻意欲之程度。
（四）上訴人復主張：兩造已無夫妻之實，為被上訴人所否認，
      況夫妻性生活次數頻繁與否，與婚姻品質之良窳並無直接
      關聯，未能據此認定兩造婚姻有重大事由難以維持。
（五）上訴人主張：被上訴人將結婚戒指典當，並將結婚證書上
      兩造名字數次塗改，且上訴人於95年4 月19日受傷住院，
      被上訴人從未探視云云，為被上訴人否認，並抗辯：上訴
      人受傷當日，伊將被上訴人送至醫院，在急診室上訴人說
      他討厭伊，伊才離開。查：上訴人就被上訴人將結婚戒指
      典當、於結婚證書上將兩造名字塗改數次一節，未提出任
      何事證證明，自不足採。且上訴人自承：伊受傷當天，被
      上訴人在家，小孩告訴伊說被上訴人至急診室5 分鐘就將
      小孩帶走（本院卷第40頁），足見上訴人受傷當日，被上
      訴人尚將上訴人送醫救治，被上訴人於上訴人受傷時，並
      非坐視不顧。且上訴人對被上訴人提起本件訴訟，衡情係
      處於夫妻之尷尬期，縱令上訴人於住院期間，被上訴人均
      無探視屬實，當非無故，自亦未能據此認定兩造婚姻有重
      大破綻。上訴人之主張，委無足取。
六、綜上，上訴人依據民法第1052條第2 項之規定，請由判決離
    婚，即屬無據，應予駁回。
七、據上論結，本件上訴為無理由，依民事訴訟法第449條第1項、
    第78條，判決如主
中    華    民    國    95    年    7     月    28    日
                            民事第六庭
                                審判長法官  許明進
                                法      官  謝肅珍
                                法      官  朱玲瑤
以上正本證明與原本無異。
如對本判決上訴，須於判決送達後20日內向本院提出上訴狀，其
未表明上訴理由者，應於上訴後20日內向本院提出上訴理由書（
均須按他造當事人之人數附繕本）。上訴時應提出委任律師或具
有律師資格之人之委任狀，並依附註條文規定辦理。
中    華    民    國    95    年    7     月    28    日
                                書  記  官  賴梅琴
附註：
民事訴訟法第466 條之1 ：
對於第二審判決上訴，上訴人應委任律師為訴訟代理人，但上訴
人或其法定代理人具有律師資格者，不在此限。
上訴人之配偶、三親等內之血親、二親等內之姻親，或上訴人為
法人、中央或地方機關時，其所屬專任人員具有律師資格並經法
院認適當者，亦得為第三審訴訟代理人。
第1 項但書及第2 項情形，應於提起上訴或委任時釋明之。


司法院資訊處製作；財團法人民間司法改革基金會備份。
